【裁判字號】    88,易,921
【裁判日期】    890210
【裁判案由】    偽造貨幣
【裁判全文】
台灣苗栗地方法院刑事判決                          八十八年度易字第九二一號
    公  訴  人  台灣苗栗地方法院檢察署檢察官
    被      告  甲○○
    選任辯護人  酈長春
右列被告因偽造貨幣案件，經檢察官提起公訴（八十八年度偵字第四五五一號），本
院判決如左：
    主  文
甲○○無罪。
    理  由
一、公訴意指略以：被告甲○○於民國八十八年七月十九日，在不詳地點以新台幣（
    下同）千元紙幣購買物品，找回九張百元紙幣，其中一張係偽造之百元紙幣（編
    號為ＤＱ六ＯＯ一二一ＨＸ），嗣明知該收受之百元紙幣係偽造，仍於八十八年
    七月二十一日上午九時十分，駕駛ＱＯ─四八七五號自用小客車沿高速公路由南
    往北行駛，途經造橋收費站第三車道繳費時，持用偽造之百元紙幣夾放在其他三
    張百元真鈔中藉以購買回數票一本後快速離去，即為收費員乙○○發現並記下甲
    ○○前開車輛車號，經警循線查獲。因認被告涉犯刑法第一百九十六條第二項之
    收受後方知為偽造紙幣而仍行使罪嫌云云。
二、按犯罪事實應依證據認定之，無證據不得推定其犯罪事實。又不能證明被告犯罪
    者，應諭知無罪判決。刑事訴訟法第一百五十四條、第三百零一條第一項分別定
    有明文。且認定不利於被告之事實，須依積極証據，苟積極証據不足為不利於被
    告之認定，即應為有利被告之認定，更不必有何有利之証據（最高法院三十年上
    字第八一六號判例參照）。
三、本件公訴意旨認被告涉犯收受後方知為偽造紙幣而仍行使罪嫌，無非以前揭事實
    業據證人乙○○證述詳實，且扣案之百元紙幣經送鑑定結果確係偽鈔，有內政部
    警政署刑事警察局鑑驗通知書可稽。又被告自承該百元偽鈔係行使前二天取得，
    參以一般人在購物找錢後，均有清點零錢習慣，以確認數額是否正確，被告取得
    該張偽鈔後經過二天仍不知係偽鈔，與常情不合。況該張偽鈔之紙質與真鈔差異
    顯著，顏色亦有明顯不同，憑觸感、肉眼即可分辨其不同，以收費站收費員在接
    觸瞬間立即發現為偽鈔，被告實無理由諉為不知，其在收受該張偽鈔後應已發現
    係偽鈔，所辯不知係偽鈔云云，不足採信為其論據。
四、訊據被告甲○○坦承有於前揭時地持偽造之百元紙幣一張連同另三張百元真鈔向
    証人乙○○購買回數票等情不諱。惟堅決否認有上開犯行，辯稱：不知該張百元
    紙幣係偽鈔等語。
五、經查扣案之百元紙鈔經內政部警政署刑事警察局鑑定結果，其上之印刷紋線、隱
    藏字及浮水印等雖均與標準壹佰元券不相符。而判定係偽造，有該局八十八年七
    月三十日刑鑑字第七三七０三號鑑驗通知書一份在卷可憑。惟經本院當庭勘驗該
    百元紙鈔結果，除無防偽線、浮水印及肖像領子處無斜紋外，其大小、顏色及紙
    質均與真鈔類似（見本院八十九年一月二十九日筆錄）。且鈔票依其流通在市面
    上之時間或持有人使用之方式，久之，其顏色與新鈔本即有差異。若非刻意拿出
    比對，否則以該百元鈔之大小、顏色及紙質均與真鈔類似，常人實不易用肉眼當
    場辨別出真偽。並無公訴人所指該張偽鈔之紙質與真鈔「差異顯著」，顏色亦有
    「明顯不同」之情形。況高速公路收費站之收費員在上任前均受過如何認定真偽
    鈔之訓練。而當天收受該偽鈔之證人乙○○在警訊中自承於收受該紙鈔時僅「懷
    疑是偽鈔」（見偵卷第六頁反面），且在其所撰寫之非常事件報告表中亦記載：
    「一用路人持四百元購買一本回數票，其中一張一百元【疑似偽鈔】，特此報告
    值班室處理。」（見偵卷第十三頁）。並非如公訴人所指收費站之收費員在「接
    觸瞬間立即發現為偽鈔」。既然經過辨別真偽鈔訓練之收費員乙○○，於收受時
    尚不能立即辨別出真偽，則何能期待未受過任何訓練之被告能辨別出真偽？雖被
    告是在二天前取得該張百元鈔票，另常人在收受現金時均有清點之習慣，惟常人
    僅會對其數額是否正確加以清點，很少一張張比對是否有收到偽鈔。且如上所述
    ，該張百元鈔若非刻意比對，不易知悉係偽造，則被告在收受現金清點時未發現
    其中夾雜有偽鈔，與常情並無不合。綜上可知，公訴人所舉之證據，不足以為不
    利於被告之認定。此外本院復查無其他積極證據足以證明被告有公訴人所指之收
    受後方知為偽鈔而仍行使之犯行。揆諸首揭說明，即應為有利被告之認定，為其
    無罪之諭知，以免冤抑。
據上論斷，應依刑事訴訟法第三百零一條第一項前段，判決如主文。
本案經檢察官黃智勇到庭執行職務。
中      華      民      國      八十九      年      二      月    十    日
                                臺灣苗栗地方法院刑事庭
                                    法  官  劉  興  浪
右正本證明與原本無異。
如不服本判決應於送達後十日內向本院提出上訴狀（須附繕本），上訴於台灣高等法
院台中分院。
                                    書記官  劉  秋  雯
中      華      民      國      八十九      年      二      月    十    日


司法院資訊處製作；財團法人民間司法改革基金會備份。
